臺灣高等法院刑事判決　　　　　　　　　　　　　　九十一年度上訴字第八七一號
　　上　訴　人
　　即　被　告　乙○○
　　選任辯護人　陳傳中
　　　　　　　　謝啟明
右上訴人因偽造貨幣案件，不服台灣宜蘭地方法院九十年度訴字第一四七號中華民國
九十年十二月十四日第一審判決（起訴案號台灣宜蘭地方法院檢察署九十年度偵字第
十四號、八四八號）提起上訴，本院判決如左：
    主  文
上訴駁回。
    事  實
一、乙○○意圖為自己不法之所有，並基於以購物找零方式騙購貨物及換取真鈔之概
    括犯意，先於民國（下同）八十九年十二月十三日，至宜蘭縣蘇澳鎮○○路六號
    丙○○經營之喜生商行，持偽造之通用紙幣（下稱偽鈔）面額即新台幣（下同）
    一千元一張，以此方式施用詐術，向丙○○購買一百元之香煙、飲料等物品，使
    不知情之丙○○陷於錯誤，找回九百元予乙○○。嗣乙○○又與簡進盛（同案判
    刑貳年，緩刑肆確定）基於以購物找零方式騙購貨物及換取真鈔之共同意圖為自
    己不法所有概括犯意聯絡，於翌日（八十九年十二月十四日），在宜蘭縣蘇澳鎮
    ○○路八二號乙○○住處，將一千元之偽鈔共八張交予簡進盛，以便施以假鈔換
    真鈔之詐術方式，騙取他人財物，並朋分找回之金額，簡進盛先後於同年月十四
    日下午四時至七時許，連續至：（一）宜蘭縣蘇澳鎮○○○○路攤販區內陳朱秀
    英所經營之漁友檳榔攤，持一千元偽鈔一張，以此方式施用詐術，購買一盒五十
    元檳榔，使不知情之老闆陷於錯誤，找回九百五十元予簡進盛（公訴意旨誤繕為
    乙○○）；（二）宜蘭縣蘇澳鎮○○○○路南天宮前攤販區內張阿環所經營之麵
    食店，持一千元偽鈔一張，以此方式施用詐術，購買一百元麵食，使使不知情之
    老闆陷於錯誤，找回九百元予簡進盛（公訴意旨誤繕為乙○○）；（三）宜蘭縣
    蘇澳鎮○○路九十二號江黃阿色之雜貨店，持一千元偽鈔一張，購買十元飲料，
    以此方式施用詐術，使不知情之老闆陷於錯誤，找回九百九十元予簡進盛（公訴
    意旨誤繕為乙○○）；（四）宜蘭縣蘇澳鎮四維巷二號李阿銀經營之宏明書局，
    持一千元偽鈔一張，以此方式施用詐術，購買價格三十五元之筆心一支，使不知
    情之老闆陷於錯誤，找回九百六十五元予簡進盛（公訴意旨誤繕為乙○○）；（
    五）宜蘭縣蘇澳鎮○○路四四號甲○○經營之雜貨店，持一千元偽鈔一張，以此
    方式施用詐術，購買七星牌香煙一包，使不知情甲○○陷於錯誤，找回九百六十
    元予簡進盛（公訴意旨誤繕為乙○○）；（六）宜蘭縣蘇澳鎮○○路一號檳榔攤
    ，持一千元偽鈔一張，以此方式施用詐術，於購買檳榔之際，甲○○因發覺簡進
    盛使用偽鈔之情，趕到現場並報警處理而未得逞，並扣得偽鈔共九張（起訴書誤
    為五張）。
二、案經宜蘭縣警察局蘇澳分局報告台灣宜蘭地方法院檢察署檢察官偵查起訴。
    理  由
一、訊據被告乙○○雖矢口否認有前開犯行，辯稱：其一直在台北工作，當時人在台
    北，且已有很久未與簡進盛在一起云云。經查：
(一)右開犯罪事實，業據共同被告簡進盛供承不諱。查簡進盛雖於第一次被查到二張
    假鈔時，原本欲推給老闆林文賢發薪所給，但經林某否認後（九十年偵字第十四
    號卷五頁），旋即坦承：乙○○是在八十九年十二月十四日下午於其宜蘭縣蘇澳
    鎮○○路八二號住處交給我的，共八張，叫我幫他換，我拿到時就知道是假鈔等
    語，並坦承前往右揭時地以購物找零方式騙購貨物及換取真鈔等情不諱（九十年
    偵字第十四號卷六、十八頁）。復有假鈔九張扣案可稽（九十年偵字第八四八號
    卷十頁、九十年偵字第十四號卷七六、七七頁，按頁數重複編），該扣案鈔票九
    張，經原審當庭勘驗結果，發現紙質與真鈔不同，且欠缺防偽線，明顯與真鈔有
    異，是被告與簡進盛共同行使偽造貨幣犯行，應足認定。
(二)又被告如何前往右揭時地以購物找零方式騙購貨物及換取真鈔，復據證人所述與
    被害人丙○○（九十年偵字第八四八號卷三頁）、甲○○（九十年偵字第十四號
    卷八頁）、陳朱秀英（九十年偵字第十四號卷八一頁）、張阿環（九十年偵字第
    十四號卷八三頁）、江黃阿色（九十年偵字第十四號卷八五頁）、李阿銀（九十
    年偵字第十四號卷八六頁）等人指述綦詳，並有贓物領據可佐憑（九十年偵字第
    十四號卷八八、八九、九十、九一、九二頁）。雖證人丙○○於本院供稱向其購
    物者非被告乙○○云云，惟查丙○○於警訊中已明確指述：乙○○經常在南方澳
    地區出入，我以前見過他等語，並指認乙○○口卡（九十年偵字第八四八號卷五
    頁，八十九年十二月十五日警訊筆錄），是證人丙○○之前既已見過乙○○，應
    不至指認錯誤，且被告於本院坦承口卡照片係其本人且很像，觀該口卡照片及其
    本人長像，復與丙○○形容向其購物之人臉形方形之外觀，大致相同，是證人丙○○於本院之供述，應係礙於被告在場不便吐實之迴護之詞，其於本院供述應不
    足採信。
(三)本件查獲之詳細經過為：宜蘭縣警察局蘇澳分局警察於八十九年十二月十四日據
    甲○○報案簡進盛涉嫌行使偽鈔，因而循線查獲簡進盛並自簡進盛身上扣得千元
    偽鈔八張，旋又經簡進盛供述同案被告乙○○涉犯本件犯行，並經員警到案發地
    區附近查訪有無其他被害人，查得被害人丙○○於前一日（即八十九年十二月十
    三日晚間）曾收到他人以假鈔換真鈔之方式購物，經丙○○到警局指認結果，確
    定該人確為乙○○，此一詳細查獲經過業據證人即查獲之警員林鶴年庭結證稱：
    「當時是因為有一位被害人甲○○打電話報警，當時我是值班人員，所以馬上前
    往案發地點，就當場查獲簡進盛，至於乙○○是經由簡進盛在警訊中供述出來，
    當天晚上未製作簡進盛筆錄之前，簡進盛有提供乙○○之聯絡電話，我就直接打
    電話給乙○○問有無交付偽鈔給簡進盛，他回答沒有，我再繼續追問其人在何處
    ，乙○○當時遲疑後回答人在台北，我在電話中要求其返回宜蘭，遭其拒絕，後
    來我們就先製作簡進盛之筆錄，簡進盛就一一供出其他犯行，經詳細查訪結果發
    現，該區域有一位被害人丙○○前一天晚上就收到偽鈔，且他明確指認說非簡進
    盛所為，後來據丙○○描述當天行使偽鈔之嫌犯樣貌，丙○○指述之樣貌與乙○○相符，且乙○○又拒絕到案說明，因此就將乙○○列為嫌疑人。」等語綦詳（
    見原審卷五九頁，九十年九月二十八日訊問筆錄）。依上揭查獲經過，已足認被
    告乙○○確有共同行使偽鈔之犯行。又據被告乙○○辯稱其於八十九年十二月十
    三日、十四日並未與簡進盛見面，二人已久很久沒見面，且那二天並未出現在宜
    蘭云云。然經證人郭智永到庭結證稱：當天下午（十四日）我有看到簡進盛與乙○○騎乘機車在一起，是簡進盛載乙○○等語（見原審卷四三頁，九十年九月十
    四日訊問筆錄，另見九十年偵字第十四號卷七七頁），足見被告乙○○於案發期
    間確實身處於宜蘭，且當時曾與簡進盛見面，是其刻意隱匿身處於宜蘭及與簡進
    盛見面之事實，其動機值得非議。輔以證人林鶴年前揭證述：「‧‧當天晚上未
    製作簡進盛筆錄之前，簡進盛有提供乙○○之聯絡電話，我就直接打電話給乙○○問有無交付偽鈔給簡進盛，他回答沒有，我再繼續追問其人在何處，乙○○當
    時遲疑後回答人在台北，我在電話中要求其返回宜蘭，遭其拒絕‧‧」等語，由
    被告乙○○當日拒絕到案說明，且對於當時所在地點之刻意隱匿等客觀事實，均
    足見其形跡之可疑。綜合前述之各項人證、物證及被告乙○○等可議之外在客觀
    事實，足證共同被告簡進盛之不利於已之陳述，經調查確與事實相符，足以認定
    被告乙○○與簡進盛二人共同行使偽造貨幣之事實，被告乙○○所辯，不足採信
    。綜上事證，本件被告乙○○共同行使偽鈔，以購物找零方式騙購貨物及換取真
    鈔之犯行，洵堪認定。
二、核被告乙○○所為，係犯刑法第一百九十六條第一項之行使偽造通用紙幣罪、第
    一百九十六條第三項之行使偽造之通用貨幣未遂罪。被告乙○○與簡進盛二人間
    就前開犯行，具有犯意聯絡及行為分擔，為共同正犯。被告先後多次行使偽造紙
    幣之既遂、未遂行為，係時間緊接、手法相同、觸犯構成要件相同之罪，顯係基
    於概括犯意而為之，應依連續犯規定論以行使偽造通用紙幣既遂之一罪並加重其
    刑。按行使偽造紙幣犯行本質上含有詐欺之不法內涵，詐欺部分應不另論罪，公
訴意旨認尚應論以詐欺罪嫌，容有誤會，附此敘明。原審引用刑法第二十八條、
    第五十六條、第一百九十六條第一項、第二百條、罰金罰鍰提高標準條例第一條
    前段，審酌被告乙○○犯後，經法院一一調查其所持辯詞，多屬不實後，仍飾詞
    狡辯、意圖脫免罪責、未見悔意，及其犯罪動機、目的、手段等一切情狀，論處
    被告乙○○共同連續行使偽造之通用紙幣，量處有期徒刑參年貳月，以資懲儆。
    並敘明扣案之偽造新式千元紙幣共計九張，不問屬於犯人與否，均應依刑法第二
    百條規定併予宣告沒收。經核原判決認事用法，均無違誤，量刑亦稱允當，被告
    猶執陳詞上訴否認犯罪，為無理由，應予駁回。
據上論斷，應依刑事訴訟法第三百六十八條，判決如主文。
本案經檢察官沈世箴到庭執行職務。
中      華      民      國    九十一    年      九      月      五      日
                              臺灣高等法院刑事第九庭
                                    審判長法  官  李  文  成
                                          法  官  周  盈  文
                                          法  官  官  有  明
右正本證明與原本無異。
如不服本判決應於收受送達後十日內向本院提出上訴書狀，其未敘述上訴之理由者並
得於提起上訴後十日內向本院補提理由書（均須按他造當事人之人數附繕本）。
                                          書記官  林  蓓  瑜
中      華      民      國    九十一  年     九       月      九      日
附錄本案論罪法條全文：
刑法第一百九十六條第一項
 (行使收集或交付偽造變造通貨、幣券罪)
行使偽造、變造之通用貨幣、紙幣、銀行券，或意圖供行使之用而收集或
交付於人者，處三年以上十年以下有期徒刑，得併科五千元以下罰金。
